【裁判字號】    98,台抗,648
【裁判日期】    981015
【裁判案由】    偽造有價證券駁回再審聲請
【裁判全文】
最高法院刑事裁定              九十八年度台抗字第六四八號
抗  告  人  甲○○
上列抗告人因偽造有價證券案件，不服台灣高等法院中華民國九
十八年七月二十一日駁回再審聲請之裁定（九十八年度聲再字第
二五０號），提起抗告，本院裁定如下：
    主  文
抗告駁回。
    理  由
本件抗告人甲○○因偽造有價證券案件，對於原審法院九十五年
度上更(一)字第一七０號確定判決聲請再審，其聲請意旨略以：抗
告人於民國八十六年一月十一日為調度家族資金之必要，請求當
時抗告人之配偶吳葉樹姍至台灣中小企業銀行松江分行開立帳號
00000000000號支票存款帳戶（下稱系爭帳戶），供
家族事業轉帳用。吳葉樹姍開戶後並未限制系爭帳戶之用途，並
將該帳戶之支票及圖章交予抗告人，且並未明確告知該帳戶之用
途，於情、於理、於法均不能否認有概括授權之事實。然本件確
定判決竟採用證人吳葉樹姍所為「為房屋產權移轉之轉帳功能，
而開立係（系）爭帳戶」之虛偽、無證據能力及為免遭地下錢莊
求償所為反於事實陳述之證詞，而認定抗告人逾越授權範圍，遽
為有罪判決，自該當刑事訴訟法第四百二十條第一項第二款之再
審事由。又吳葉樹姍向來同意擔任抗告人家族借款之保證人，其
確實有概括授權抗告人使用該帳戶支票之意思，除有上述交付支
票及圖章之事實外，另有吳葉樹姍開立系爭帳戶申請文件中「支
票存款約定書」及支票簽名、印鑑章同意書各一份之新證據，此
份文件與吳葉樹姍於八十五年十二月十日申請中國信託商業銀行
之支票存款帳戶申請書中使用之簽名樣式不同，前者為「吳葉樹
姍」，後者為「葉樹姍」，顯見吳葉樹姍很清楚前者係概括授權
抗告人使用之支票帳戶，後者為吳葉樹姍自己使用之支票帳戶。
基此，抗告人開立系爭帳戶支票，即無偽造有價證券之行為。此
一新證據從形式上觀察，無須經過調查程序，即足以動搖原確定
判決，然原審審判時未及注意，自已構成刑事訴訟法第四百二十
條第一項第六款之再審事由等語。原裁定則以：證人吳葉樹姍並
未經判決偽證罪確定，亦無其刑事訴訟不能開始或續行非因證據
不足之情形，抗告人所提事項僅係對原確定判決取捨證據之職權
行使加以指摘，與刑事訴訟法第四百二十條第一項第二款規定之
再審事由不侔；又「支票存款約定書」及支票簽名、印鑑章同意
書等證據，屬於本案判決當時已經存在之事證，為本案判決確定
前所已知，且經原審確定判決本於調查所得心證，分別定其取捨
而為事實之判斷，並非判決後始發現，並不具「嶄新性」，亦與
同法第四百二十條第一項第六款之要件不合等情。而以抗告人所
舉再審之事由，與前揭法條所規定情形，無一相符，據以駁回其
再審之聲請，經核並無違誤。抗告意旨，仍執陳詞，徒憑自己主
觀之見解，漫為指摘原裁定不當，為無理由，應予駁回。
據上論結，應依刑事訴訟法第四百十二條，裁定如主文。
中    華    民    國  九十八  年    十    月   十五   日
                      最高法院刑事第十三庭
                          審判長法官  賴  忠  星
                                法官  呂  丹  玉
                                法官  吳      燦
                                法官  施  俊  堯
                                法官  蔡  名  曜
      本件正本證明與原本無異
                                      書  記  官
中    華    民    國  九十八  年    十    月   二十   日
                                                      K


司法院資訊處製作；財團法人民間司法改革基金會備份。
